臺灣高等法院高雄分院刑事判決　　　 100年度上易字第1133號
上　訴　人
即　被　告　蔡正助
上列上訴人因竊盜案件，不服臺灣屏東地方法院100 年度易字第
495 號中華民國100 年10月13日第一審判決（起訴案號：臺灣屏
東地方法院檢察署100 年度偵字第1442號、第1839號、第2691號
、第3222號），提起上訴，本院判決如下：
     主  文
上訴駁回。
     理  由
一、依刑事訴訟法第350 條、第361 條、第362 條、第367 條規
    定，不服地方法院之第一審判決而上訴者，須提出上訴書狀
    ，並應敘述具體理由，為上訴必備之程式；其所提出之書狀
    未敘述上訴理由，或僅曾以言詞陳述上訴理由者，均應於上
    訴期間屆滿後20日內補提理由書於第一審法院。第一審法院
    經形式審查，認逾期未補提上訴理由者，應定期間先命補正
    ；逾期未補正者，為上訴不合法律上之程式，應以裁定駁回
    。倘已提出上訴理由，但所提非屬具體理由者，則由第二審
    法院以上訴不合法律上之程式，判決駁回。而所謂具體理由
    ，必係依據卷內既有訴訟資料或提出新事證，指摘或表明第
    一審判決有何採證認事、用法或量刑等足以影響判決本旨之
    不當或違法，而構成應予撤銷之具體事由，始克當之（例如
    ：依憑證據法則具體指出所採證據何以不具證據能力，或依
    憑卷證資料，明確指出所為證據證明力之判斷如何違背經驗
    、論理法則）；倘僅泛言原判決認定事實錯誤、違背法令、
    量刑失之過重或輕縱，而未依上揭意旨指出具體事由，或形
    式上雖已指出具體事由，然該事由縱使屬實，亦不足以認為
    原判決有何不當或違法者（例如：對不具有調查必要性之證
    據，法院未依聲請調查亦未說明理由，或援用證據不當，但
    除去該證據仍應為同一事實之認定），皆難謂係具體理由，
    俾與第二審上訴制度旨在請求第二審法院撤銷、變更第一審
    不當或違法之判決，以實現個案救濟之立法目的相契合，並
    節制濫行上訴（最高法院97年度臺上字第892 號判決意旨參
    照）。又理由是否具體，則屬第二審法院審查之範圍，不在
    命補正之列，亦即上訴書狀已記載理由，並有具體之敘述時
    ，其上訴既屬合法，第二審法院固應就其理由之是否可取，
    為實體之審理及判斷；如認其上訴書狀雖記載理由，但並未
    具體敘述時，則無須再命補正，可逕認其上訴不合法，以判
    決駁回之（最高法院97年度臺上字第1281號判決意旨參照）
    。
二、上訴人即被告蔡正助（下稱被告）經原審論以「犯竊盜罪，
    累犯，處有期徒刑4 月；又犯竊盜未遂罪，累犯，處有期徒
    刑3 月；又犯刑法第321 條第1 項第1 款竊盜罪，累犯，處
    有期徒刑7 月；又犯刑法第321 條第2 項、第1 項第1 款竊
    盜未遂罪，累犯，處有期徒刑6 月。應執行有期徒刑1 年」
    。原審判決書於100 年10月21日送達被告，被告於同年10月
    25日提起上訴，理由略稱「原審判處被告有期徒刑1 年，顯
    然嚴苛，被告年老體弱多病，請求法官憐憫，願意捐獻身體
    有用之器官，包括眼角膜及血液給需要的人，以贖回被告之
    罪行，被告已真心懺悔，請求依法減輕其刑。被告所犯罪行
    均在白天，不是夜晚，是觸犯刑法第320 條之罪；被告所得
    輕微，判此重刑，殊難令人甘服」，為此請予撤銷原判決，
    另為適當之判決等語。
三、原審以被告「犯竊盜罪，累犯，處有期徒刑4 月；又犯竊盜
    未遂罪，累犯，處有期徒刑3 月；又犯刑法第321 條第1 項
    第1 款竊盜罪，累犯，處有期徒刑7 月；又犯刑法第321 條
    第2 項、第1 項第1 款竊盜未遂罪，累犯，處有期徒刑6 月
    。應執行有期徒刑1 年」（事實、理由詳如附件，即原審判
    決書所示）。被告提起上訴，雖以書狀敘明上開上訴意旨。
    然查：
  (一)刑法第321 條業於100 年1 月26日修正公布（100 年1 月28
    日施行），依該條第1 項第1 款規定：「犯竊盜罪而有下列
    情形之一者，處6 月以上、5 年以下有期徒刑，得併科新臺
    幣10萬元以下罰金：一、侵入住宅或有人居住之建築物、船
    艦或隱匿其內而犯之者。」，犯該條項之竊盜罪者，不再以
    夜間為限，則被告就原審判決書附表編號3 所示「於100 年
    2 月28日8 時50分許，侵入屏東縣枋寮鄉○○村○○路246
    號被害人孫秀桃住處竊盜」、編號4 所示「於100 年3 月10
    日17時20分許，侵入屏東縣恆春鎮○○路82號被害人王素娥
    住處竊盜未遂」之犯行，自構成刑法第321 條第1 項第1 款
    竊盜罪（竊盜未遂罪），被告認係觸犯刑法第320 條第1 項
    竊盜罪（竊盜未遂罪），自屬無據。
  (二)按量刑輕重，屬為裁判之法院得依職權自由裁量之事項，苟
    其量刑已以行為人之責任為基礎，並斟酌刑法第57條各款所
    列情狀，在法定刑度內，酌量科刑，如無偏執一端，致明顯
    失出失入情形，上級審法院即不得單就量刑部分遽指為不當
    或違法。又按法律上屬於自由裁量之事項，有其外部性界限
    及內部性界限，依據法律之具體規定，法院應在其範圍選擇
    為適當之裁判者，為外部性界限；而法院為裁判時，應考量
    法律之目的，及法律秩序之理念所在者，為內部性界限。法
    院為裁判時，二者均不得有所踰越（最高法院80年臺非字第
    473 號判例意旨參照）。
  (三)原審已敘明：
  (1)被告坦認全部犯行，並有如原審判決書附表所示之證據可資
    佐證。
  (2)被告所為如原審判決書附表編號1 所示「於99年12月18日13
    時35分許，進入屏東縣車城鄉○○村○○路橋頭巷16號被害
    人王宣景住處竊盜」之犯行，係於刑法第321 條第1 項100
    年1 月26日修正公布前所為，故應依刑法第320 條第1 項竊
    盜論處。因而認被告所為4 次犯行，係犯竊盜罪、竊盜未遂
    罪、刑法第321 條第1 項第1 款竊盜罪、刑法第321 條第2
    項、第1 項第1 款竊盜未遂罪，並分論併罰。
  (3)被告前因竊盜、準強盜案件，經法院判決定應執行有期徒刑
    3 年，於96年5 月25日縮刑期滿執行完畢，5 年以內故意再
    犯本件有期徒刑以上之4 罪，均為累犯，及就原審判決書附
    表編號2 、4 部分為未遂犯，依刑法第25條第2 項減輕其刑
    ，並依法先加後減之。
  (4)因被告供稱有精神疾病史，經原審依職權送請屏安醫院鑑定
    ，結果認並無證據顯示被告犯行當時之精神狀態符合刑法第
    19條第1 項「行為時因精神障礙或其他心智缺陷，致不能辨
    識其行為違法或欠缺依其辨識而行為之能力」，或第2 項「
    行為時因前項之原因，致其辨識行為違法或依其辨識而行為
    之能力，顯著減低」之情形。
  (5)爰審酌被告自56年間起，即有竊盜、誣告、脫逃、準強盜、
    妨害自由等眾多前科，素行甚差，再犯本件犯行，顯未從歷
    次前科記取教訓，對刑罰的反應尚低，原有重懲矯治之必要
    ，惟念被告未能竊得財物或竊得財物之價值不高，犯罪結果
    尚非嚴重，暨被告自白全部罪行，其年事已高之生活狀況等
    一切情狀，各罪量處被告有期徒刑4 月、3 月、7 月、6 月
    ，並定執行刑有期徒刑1 年。
  (四)原審上開認事用法，並無違誤。而就科刑部分，刑法第320
    條第1 項之最高法定刑為有期徒刑5 年、刑法第321 條之最
    高、最低度法定刑分別為有期徒刑5 年、6 月，被告所犯4
    次竊盜犯行，原審已審酌刑法第57條各款規定事項後，就被
    告所犯竊盜罪量處有期徒刑4 月、所犯竊盜未遂罪量處有期
    徒刑3 月、所犯加重竊盜罪量處有期徒刑7 月、所犯加重竊
    盜未遂罪量處有期徒刑6 月，並定應執行刑有期徒刑1 年，
    已屬從輕量刑，且合乎法律之目的，更未違背內部性界限，
    無權利濫用之違法及違反比例原則、平等原則、公平正義等
    法則至明，核無不當。從而，原判決之論罪科刑，並無錯誤
    。
  (五)被告上訴意旨另以「願意捐獻身體有用之器官，包括眼角膜
    及血液給需要的人，以贖回被告之罪行」為由。惟大體捐贈
    ，需醫療上之評估及有其限制，並為對生命尊重、莊嚴之事
    ，自不得與犯罪之量刑混為一談，或供為量刑之交換條件。
    是自難認被告此部分上訴理由有據，足以構成撤銷原決之具
    體事由。
四、綜上所述，被告上訴理由，徒以「「被告年老體弱多病，願
    意捐獻身體有用之器官給需要的人，及被告所犯罪行均在白
    天，是觸犯刑法第320 條之罪，又被告所得輕微，判此重刑
    ，殊難令人甘服」，而指摘原判決不當云云；顯非依據卷內
    既有訴訟資料或提出新事證，具體指摘原判決上開採證認事
    、用法或量刑等，有何足以影響判決本旨之不當或違法，而
    構成應予撤銷之具體事由。揆諸首揭說明，被告所提上開上
    訴理由，核與刑事訴訟法第361 條第2 項所稱「具體理由」
    顯非相當，其上訴顯屬違背法律上之程式，應由本院依同法
    第367 條前段、第372 條規定，不經言詞辯論，判決如主文
    。
五、據上論斷，應依刑事訴訟法第367 條前段、第372 條，判決
    如主文。
中    華    民    國   100    年    11    月    24    日
                  刑事第一庭    審判長法  官  周賢銳
                                      法  官  洪碩垣
                                      法  官  曾逸誠
以上正本證明與原本無異。
不得上訴。
中    華    民    國   100    年    11    月    25    日
                                      書記官  魏文常